臺灣臺中地方法院民事判決　九十三年度婚字第八四八號
　　原　　　告　甲○○
　　被　　　告　乙○○
右當事人間請求離婚事件，本院於民國九十三年七月二十三日言詞辯論終結，判決如
左：
    主　　文
准原告與被告離婚。
訴訟費用由被告負擔。
    事實及理由
一、原告主張：兩造係夫妻，婚姻關係現仍存續中，婚後育有蘇建嘉、蘇銘傑二人（
    皆已成年），婚後初期兩造感情尚和平，詎自八十六年起，被告性情突變，嗜賭
    好酒，沈溺甚深，若偶遇不順，動輒對原告惡語相向，令原告深感痛苦，且被告
    在外工作所得僅供自己花用，全不負擔家庭生活費用，其行為已構成惡意遺棄。
    再者，八十六年四月間原告發現被告竟與其他異性女子往來，雖經原告婉言相勸
    ，被告仍不知悔改，其後甚至與該名女子在外賃屋同居，致一週有三、四天未返
    家過夜，自此以後，兩造雖同住一屋，因已有嚴重芥蒂存在，即不再同房共眠，
    各自分房睡覺，不再有性生活與夫妻間親密互動，至今已有七年，又九十二年十
    一月二十九日上午九時三十分許，兩造僅因細故發生口角，被告竟持棒球棒作勢
    毆打原告，原告情急之下想打電話報警，被告復強加攔阻並以「如報警即要讓妳
    死得很難看」等語恐嚇原告，致原告心生畏懼，乃至當地派出所報案，目前仍由
    鈞院審理中，則由被告恐嚇原告並妨害人身自由對簿公堂，且兩造無夫妻生活已
    長達七年之久，顯見兩造感情互信基礎已蕩然無存，婚姻陷入破裂無可回復之程
    度，而此事由皆係由被告所造成，可歸責於被告，是依民法第一千零五十二條第
    一項第五款、第二項之規定，原告自得請求判決離婚，及請鈞院擇一為原告勝訴
    判決。並聲明如主文所示。
二、被告則否認有外遇及經常在外過夜情事，並以：被告僅因生意關係，偶有賭博及
    喝酒，而九十二年十一月二十九日被告亦無恐嚇原告，之後兩造呈分居狀態，係
    因原告將住處門鎖換掉，被告無法進入所致等語資為抗辯。並聲明駁回原告之訴
    。
三、兩造不爭執之事實：
  （一）兩造係夫妻，婚姻關係現仍存續中，並育有蘇建嘉、蘇銘傑二子，皆已成年
        。
  （二）兩造自八十六年起，不再有性生活與夫妻間親密互動，至今已有七年之久。
四、得心證之理由：
  （一）原告主張被告自八十六年起有賭博、喝酒習慣，偶遇不順，即對原告惡語相
        向，兩造並常因被告在外與其他女子交往一事發生爭執，九十二年十一月二
        十九日兩造因細故發生口角，被告更持棒球棒作勢毆打原告，並以「如報警
        即要讓妳死得很難看」等語恐嚇原告等事實，業據原告提出台中市警察局第
        六分局受理刑事案件報案三聯單影本一紙為證，並經證人即兩造所生長子證
        人蘇建嘉到庭證述：被告有酗酒及賭博習慣，八十七、八年間伊曾見過被告
        動手毆打原告五次，被告亦曾持球棒作勢要毆打原告，及以原告如報警，即
        要讓原告死得很難看等語恐嚇原告，原因係被告有外遇，證人即兩造生次子
        蘇銘傑亦證述：兩造常常發生爭執，自八十六年起，伊曾見被告毆打原告三
        次，原因係被告有外遇，而九十二年十一月二十九日兩造因車子欠稅及罰款
        問題吵架，被告即以髒話辱罵原告，並持起球棒作勢要毆打原告，伊出面阻
        止，被告即以如原告報警，就要讓原告死得很難看等語恐嚇原告等語，上開
        二位證人均為兩造所生子女，兩造對證人均有養育之恩，關係至為密切，證
        人應不致設詞偏頗一方，證詞堪予採信；再者，被告於九十二年十一月二十
        九日所涉恐嚇罪嫌，亦經臺灣臺中地方法院檢察署檢察官以九十三年度偵字
        第二六九六號起訴在案，有臺灣高等法院被告全國前案紀錄表及起訴書各一
　      紙在卷可稽，自堪信原告之主張為真實。
　（二）按民法親屬編修正前，第一千零五十二條就裁判離婚原因，原採列舉主義；
　　　　於七十四年六月三日修正公布時，在同條增列第二項規定：「有前項以外之
　　　　重大事由，難以維持婚姻者，夫妻之一方，得請求離婚」。其立法本旨，乃
　　　　以同條第一項各款列舉之離婚原因，過於嚴格；故增列第二項，即夫妻一方
　　　　之事由，雖不備同條第一項所列各款之要件，祇須按其事由之情節，在客觀
　　　　上，確屬難以維持婚姻生活者，亦在得請求裁判離婚之列。此項規定係為因
　　　　應實際需要所增設，倘認婚姻已生破綻而無回復之希望，則應許其裁判離婚
　　　　；而婚姻是否已生破綻而無回復之希望須依客觀的標準，即難以維持婚姻之
　　　　事實，是否已達於倘處於同一境況，任何人均將喪失維持婚姻意欲之程度以
　　　　決之。但其事由應由夫妻之一方負責者，僅他方得為請求。而婚姻乃一男一
　　　　女之兩性結合，以組織家庭，共同生活為目的，故有足以破壞共同生活或難
　　　　以維持共同生活之情事發生，允宜許其離婚以消滅婚姻關係。本件被告自八
　　　　十六年起即因賭博、喝酒及發生外遇情事屢與原告發生爭執，被告即對原告
　　　　惡言相向，甚至毆打、恐嚇原告，已如前述，則被告動輒以暴力方式處理兩
　　　　造生活上之爭執及發洩其不滿之情緒，並違反夫妻忠誠義務，已造成原告身
　　　　體及精神上難以忍受之痛苦，而危及兩造婚姻關係之維繫，並嚴重破壞夫妻
　　　　間之共同生活，其情事自屬重大且其影響仍在繼續中；又兩造自八十六年起
　　　　已無正常性生活之事實，復為兩造所不爭執，而夫妻間維持正常性生活，雖
　　　　非維繫夫妻間感情之唯一要件，但應係重要之因素，蓋以夫妻共營婚姻生活
　　　　，不僅只滿足雙方感情上彼此親密、心理上互相依賴互相扶助的需求，並有
　　　　經營和諧性生活、滿足彼此生理需要，以建立美滿家庭，參諸兩造年齡、身
　　　　體等各方面，依一般人之生活經驗，兩造應有性生活之需求，然兩造卻非如
　　　　此，足見兩造婚姻之破綻，已有數年，並未改善彌合，至今原告仍堅持離婚
　　　　，被告對原告離婚之訴求亦無異議，則兩造間誠摰情感已生不可彌補之裂痕
　　　　，顯然難其修復，兩造共同生活之婚姻目的已經不能達成，客觀上無回復共
　　　　同生活之可能，強予維持兩造婚姻之名，並無法改善兩造之關係，堪認兩造
　　　　有難以維持婚姻之重大事由存在，而難以繼續彼此之共同婚姻生活無疑，另
　　　　就該項離婚事由觀之，被告顯係應負責任之一方，有可歸責之事由。從而，
　　　　原告依民法第一千零五十二條第二項請求判決離婚，洵屬正當，應予准許。
五、次按離婚之訴為形成之訴，訴訟標的依通說為形成權即離婚事由之存否，於同一
    當事人主張多項離婚原因時，如法院認其中一項為有理由，對於當事人之其他主
    張即無須審酌，本件原主張離婚之原因雖有民法第一千零五十二條第一項第五款
    惡意遺棄原告於繼續狀態中或同條第二項其他重大事由，惟其請求本院擇一為原
    告勝訴判決，則本院既已依民法第一千零五十二條第二項規定准予兩造離婚，則
    對於原告之其他主張，自無審究之必要，附此敘明。
六、訴訟費用負擔之依據：民事訴訟法第七十八條。
中　　　華　　　民　　　國　　九十三　　年　　　八　　　月　　　六　　　日
                              臺灣臺中地方法院家事法庭
~B法　　　官　楊國精
右為正本係照原本作成。
如對本判決上訴，須於判決送達後二十日內，向本院提出上訴狀，同時表明上訴理由
（須附繕本）。
中　　　華　　　民　　　國　　九十三　　年　　　八　　　月　　　六　　　日
~B法院書記官
